臺灣高等法院民事判決
108年度上易字第1154號
上訴人即附  
帶被上訴人    韓正楠
訴訟代理人    林桓誼律師
被上訴人即  
附帶上訴人    高賀宗
上列當事人間請求損害賠償事件，上訴人對於中華民國108年7月
12日臺灣士林地方法院107年度訴字第1535號第一審判決提起上
訴，被上訴人為附帶上訴，本院於109年12月29日言詞辯論終結
，判決如下：     
    主  文
原判決關於命上訴人給付被上訴人逾新臺幣柒萬元本息部分，及
該部分假執行之宣告，暨該訴訟費用之裁判均廢棄。
上開廢棄部分，被上訴人在第一審之訴及假執行之聲請均駁回。
其餘上訴駁回。
被上訴人之附帶上訴駁回。
廢棄部分之第一、二審訴訟費用由上訴人負擔，其餘上訴費用由
上訴人負擔。
附帶上訴費用由被上訴人負擔。
    事實及理由
壹、程序方面：
    按被上訴人於第二審言詞辯論終結前，得為附帶上訴，且在
    其上訴期間已滿，仍得為之，此觀民事訴訟法第460條第1項
    本文、第2項規定即明。查被上訴人即附帶上訴人（下稱被
    上訴人）於本院言詞辯論終結前提起附帶上訴（見本院卷一
    第63頁），自屬合法。
貳、實體方面：　　 
一、被上訴人主張：上訴人即附帶被上訴人（下稱上訴人）明知
    訴外人曾韻如為伊配偶，於伊與曾韻如婚姻存續期間，與曾
    韻如互為交往，於民國106年5月6日至同年月8日間，以通訊
    軟體LINE，互為傳送調情、互動親暱之訊息（下稱系爭訊息
    ），上訴人更於同年月13日在其通訊軟體微信帳號（下稱系
    爭微信帳號）網頁上置放其與曾韻如合照（下稱系爭照片）
    ，並書寫「寶貝 好想你～」、「我真的很想你～寶貝」等語
    （下稱系爭文字）。上訴人之舉止，已破壞伊與曾韻如間婚
    姻生活之圓滿、安全及幸福，顯屬故意不法侵害伊基於身分
    關係而生之配偶權，情節核屬重大，應負損害賠償責任。伊
    經歷配偶變心之悲痛，因而罹患憂鬱症，身心受創極深等情
    。爰依民法第184條第1項前段、第195條第1項、第3項規定
    ，求為命上訴人給付新臺幣（下同）60萬元，及自起訴狀繕
    本送達之翌日起算法定遲延利息之判決。原審判命上訴人給
    付被上訴人10萬元，及自107年8月31日起至清償日止，按年
    息百分之五計算之利息，並駁回被上訴人其餘之訴。上訴人
    、被上訴人就其敗訴部分不服，分別提起上訴、附帶上訴。
    被上訴人就上訴之答辯聲明：上訴駁回。附帶上訴聲明：㈠
    原判決關於駁回被上訴人後開之訴部分廢棄。㈡上廢棄部分
    ，上訴人應再給付被上訴人50萬元，及自107年8月31日起至
    清償日止按年息百分之5計算之利息。 
、上訴人則以：伊非係與曾韻如互傳系爭訊息之人，被上訴人
    提出之系爭微信帳號亦非其所有，系爭照片係伊與曾韻如99
    年間交往時所攝。又伊迄至被上訴人對伊提告後，始知悉曾
    韻如係有配偶之人等語，資為抗辯。上訴聲明：㈠原判決關
    於命上訴人給付及該部分假執行之宣告均廢棄。㈡上開廢棄
    部分，被上訴人在第一審之訴及假執行之聲請均駁回。就附
    帶上訴之答辯聲明：附帶上訴駁回。
三、被上訴人主張其與曾韻如於100年10月15日結婚，於107年6
    月21日調解離婚等事實，為兩造所不爭執（見原審卷第196
    頁），並有戶籍謄本、調解筆錄在卷可稽（見臺灣士林地方
    法院107年度婚字第106號卷第7、163至164頁），足信為真
    。又上訴人自106年5月6日起至同年9月26日間居住在英國，
    為上訴人自承在卷（見原審卷第196頁，本院卷一第27、393
    頁），並有入出境資訊連結作業可徵（見本院卷二第91頁）
    ，亦足認屬實。
四、本院得心證之理由：
    按不法侵害他人基於配偶關係之身分法益而情節重大者，被
    害人雖非財產上之損害，亦得請求賠償相當之金額，此觀民
    法第195條第1項、第3項規定自明。本件被上訴人主張上訴
    人與伊配偶曾韻如外遇，為調情、親暱之訊息，及於系爭微
    信帳號張貼系爭照片及親暱留言，破壞伊婚姻，依上開規定
    請求非財產上之損害60萬元等語。被上訴人對於系爭微信帳
    號大頭貼為其照片及系爭訊息截圖真正不爭執，惟抗辯其00
    00000000號手機註冊之微信帳號ID為wxid_rcldviw512，系
    爭訊息帳號ID「Ricky1934」非其所有等語。查：
㈠、被上訴人主張與曾韻如以系爭訊息交往之人，知悉其係有配
    偶之人，業據被上訴人提出上訴人不爭執真正之被上訴人與
    曾韻如對話錄音及譯文為憑（見原審卷第212至213頁），觀
    諸該錄音譯文內容：「（被上訴人）抱在一起在哪邊抱」、
    「（曾韻如）為什麼不能抱」、「（被上訴人）他知道你結
    婚了嗎」、「（曾韻如）知道」等語，可見造成曾韻如與被
    上訴人離婚之交往對象，確實知悉曾韻如為有配偶之人，且
    該對象與曾韻如有擁抱之情。
㈡、次查，系爭訊息上之大頭貼照片為上訴人，如前所述，而系
    爭訊息內容為：「（曾韻如）現在，睡前都要親一下手機～
    寶貝，我好想你。LOVE」、「（曾韻如）我一直等你。寶貝
    ，我好想你」、「（曾韻如）想你」、「（曾韻如）你有想
    我嗎（上訴人）超級想（曾韻如）我也是（上訴人）要開始
    倒數了（曾韻如）今天戴帽子。太想你了…（上訴人）我們
    的帽子」、「（曾韻如）你說的哦～不可以偷偷，也不能正
    大光明跟別的女生約會」、「（曾韻如）我只要你哦。誰都
    不要（上訴人）耶～」、「（上訴人）可年的寶貝。我秀秀
    （曾韻如）我也心疼你。因為......你自己在這麼遠的地方
    。都陪不到你」、「（曾韻如）離不開了（上訴人）我才不
    要離開（曾韻如）誰的佔據不了你在我心裡的位置啊」、「
    （曾韻如）好想抱著你。摸著你，你應該就可以很快睡著（
    上訴人）我也想抱著你一起睡」、「（曾韻如）又誇張了。
    我連看到路上的情侶牽手也能想到你（上訴人）我喜歡牽你
    的手（曾韻如）我也喜歡，雖然我每次都緊張流汗。而且，
    我喜歡看著你，偷偷的......」、「（曾韻如）然後你抱著
    我，牽著我，我很有安全感。我也是欸。看你笑。我覺得，
    很溫暖，心情很好」、「（曾韻如）晚安哦。愛你（上訴人
    ）快給朕抱抱。寶貝 我愛你…（曾韻如）我也愛寶貝」等語
    （見原審卷第14至15、18至19、26、42至43、56、66、68、
    72至73頁），依上訴人與曾韻如對談內容，曾韻如對於上訴
    人之生活及交友關心逾越一般友誼程度，其等亦相互表示愛
    意，足徵上訴人與曾韻如間確有逾越一般男女正常交往之分
    際，是被上訴人主張在其與曾韻如婚姻存續期間，上訴人與
    曾韻如間有不當交往等情，可以採信。
㈢、上訴人抗辯系爭訊息內容之微信帳號，非伊使用之微信帳號
    ，系爭訊息內容與曾韻如對話之人非其本人等語。查，依上
    訴人所提其訴訟代理人之微信帳號截圖所載：「WeChat ID
    是帳號的唯一憑證，『一年只能修改一次』」等語，足見微信
    帳號ID是可以修改，從而上訴人所提之微信帳號照片內容顯
    示之ID與系爭微信帳號內容不符，不足為系爭訊息內容非上
    訴人與曾韻如所為之有利證據，其抗辯尚難採信。
㈣、上訴人另抗辯：系爭照片係於其與曾韻如99年間交往所攝，
    曾韻如傳送系爭訊息之對象並非其本人云云，並提出其個人
    使用之微信帳號、99年7月10日上傳系爭照片其中1幀之網頁
    翻拍畫面、99年11月19日上傳系爭微信帳號個人資料照片之
    翻拍照片為佐（見本院卷一第129、131、137至141頁），然
    上訴人所舉之網頁翻拍畫面，僅能證明系爭照片中曾韻如身
    著條紋外套之照片，係99年間拍攝，及系爭微信帳號使用之
    照片係上訴人99年間拍攝，不足證明系爭訊息並非上訴人與
    曾韻如之對話，及其等於曾韻如婚姻存續期間尚無逾越通常
    朋友互動之男女親密行為。
㈤、上訴人與曾韻如為婚外不當交往，終至被上訴人與曾韻如離
    婚，自屬情節重大，被上訴人依前揭規定請求上訴人賠償非
    財產上損害，洵屬有據。爰審酌上訴人與曾韻如發生婚外情
    之原因、情節，對被上訴人婚姻及家庭生活之破壞程度、被
    上訴人所受之精神上痛苦，並審酌被上訴人為高中畢業，職
    業為房屋仲介，106年度給付總額為0元，財產總額10萬元；
    被上訴人為大學學歷，106年度給付總額為71萬4,993元，財
    產總額為20萬元，被上訴人與曾韻如於107年6月21日法院調
    解離婚等情，業據兩造陳述在卷，並有稅務電子閘門財產所
    得調件明細表、個人戶籍資料查詢結果在卷可稽（見原審卷
    第132、137頁，外放卷）。則本院審酌上情，兼衡上訴人侵
    害被上訴人配偶權之情節，被上訴人因此所受痛苦程度等一
    切情狀，認上訴人應賠償7萬元。被上訴人逾此部分請求，
    即屬無據。
五、綜上所述，被上訴人依民法第184條第1項前段、第195條第3
     項及第1項規定，請求上訴人給付7萬元，及自起訴狀繕本
    送達翌日即107年8月31日（見原審卷第100-1頁）起至清償
    日止，按年息百分之五計算之利息，為有理由，應予准許；
    逾此部分之請求，為無理由，應予駁回。從而，原審就超過
    上開應准許部分，為上訴人敗訴之判決，並為該部分假執行
    之宣告，自有未洽。上訴意旨指摘原判決此部分不當，求予
    廢棄改判，為有理由，爰由本院廢棄改判如主文第2項所示
    。至於上開應准許部分，原審為上訴人敗訴之判決，並就該
    部分為准、免假執行之諭知，核無不合。上訴人仍執陳詞，
    指摘原判決此部分不當，求予廢棄改判，為無理由，應駁回
    其上訴。又被上訴人就其中之50萬元本息敗訴部分提起附帶
    上訴，指摘原判決此部分不當，求予廢棄改判再為給付，為
    無理由，應駁回其附帶上訴。
六、本件事證已臻明確，兩造其餘之攻擊或防禦方法及所用之證
    據，經本院斟酌後，認為均不足以影響本判決之結果，爰不
    逐一論列，附此敘明。
七、據上論結，本件上訴人之上訴，為一部有理由、一部無理由
    ，被上訴人之附帶上訴為無理由，依民事訴訟法第450 條、
    第449條第1項、第79條、第78條，判決如主文。
中　　華　　民　　國　　110  　年　　1　　月　　19　　日
                  民事第一庭    
                      審判長法  官  吳光釗
                            法  官  游悅晨
                            法  官  江春瑩
正本係照原本作成。
不得上訴。
中　　華　　民　　國　　110 　年　　1 　　月　　19　　日

  　　　　　　　　　　　　　書記官  學妍伶